【裁判字號】    97,易,125
【裁判日期】    970715
【裁判案由】    詐欺
【裁判全文】
臺灣雲林地方法院刑事判決               97年度易字第125號
公  訴  人  臺灣雲林地方法院檢察署檢察官
被      告  壬○○
上列被告因詐欺案件，經檢察官聲請簡易判決處刑（96年度偵字
第1427、1431號），本院認不得以簡易判決處刑，改依通常程序
審理，判決如下：
    主  文
壬○○無罪。
    理  由
一、公訴意旨略以：被告壬○○已預見提供本人所有之金融機構
    存摺帳戶予他人使用，他人將可能利用其所提供之帳戶遂行
    詐欺取財之非法犯行，竟仍基於縱若有人持以犯罪亦無違反
    其本意之幫助他人實施詐欺取財之不確定故意，於不詳時間
    ，在不詳處所，將其所有如附表編號12所示之帳戶之存摺、
    印章、提款卡等物提供予另案被告午○○等人所組成之詐欺
    集團成員使用。嗣該集團成員取得如附表所示之帳戶後，即
    共同基於意圖為自己不法所有之犯意聯絡，於附表所示時間
    ，向如附表所示之被害人施行詐騙，致其等陷於錯誤而依指
    示將如附表所示之金額匯至各指定之帳戶內。嗣經雲林縣警
    察局循線於95年10月30日下午5 時30分許，至另案被告楊宗
    德位於雲林縣水林鄉尖山村頂尖山2 之26號住處及該處停放
    之車牌號碼ZD-8553 號自用小客車執行搜索，再前往午○○
    位於雲林縣水林鄉春埔村山寮47之1 號住處及雲林縣水林鄉
    萬興村之養豬場農舍執行搜索，因而扣得該詐欺集團所蒐集
    之存摺、提款卡與印章等物。因認被告涉犯刑法第30條第2
    項、第339 條第1 項之幫助詐欺取財罪嫌。
二、按犯罪事實應依證據認定之，無證據不得認定犯罪事實；不
    能證明被告犯罪者，應諭知無罪之判決，刑事訴訟法第154
    條第2 項、第301 條第1 項分別定有明文。次按刑事訴訟法
    第161 條已於91年2 月8 日修正公布，其第1 項規定：檢察
    官就被告犯罪事實，應負舉證責任，並指出證明之方法。因
    此，檢察官對於起訴之犯罪事實，應負提出證據及說服之實
    質舉證責任。倘其所提出之證據，不足為被告有罪之積極證
    明，或其指出證明之方法，無從說服法院以形成被告有罪之
    心證，基於無罪推定之原則，自應為被告無罪判決之諭知；
    至被告否認犯罪事實所持之辯解，縱屬不能成立，仍非有積
    極證據足以證明其犯罪行為，不能遽為有罪之認定，最高法
    院92年臺上字第128 號、30年上字第1831號分別著有判例可
    資參照。又刑法上之幫助犯，以正犯已經犯罪為構成要件，
    故幫助犯無獨立性，如無他人犯罪行為之存在，幫助犯即無
    由成立，最高法院60年臺上字第2159號亦著有判例可資參照
    。另刑法詐欺取財罪之成立，以意圖為自己或第三人不法之
    所有，以詐術使人將本人或第三人之物交付為要件；而所謂
    以詐術使人交付，必須被害人因其詐術而陷於錯誤，或利用
    被害人之錯誤而行詐（最高法院82年度臺上字第3532號判決
    意旨參照）。
三、本件公訴人認被告涉有上開犯行，係以(1)被告之供述、(2)證
    人午○○之證述、(3)如附表所示被害人之指述、(4)被告所有
    如附表編號12所示帳戶之開戶基本資料及95年7 至10月間之
    交易明細、(5)被告於本院簡易程序中所提出上開帳戶之存摺
    、提款卡之照片及影本、(6)彰化銀行雙園分行97年3 月21日
    彰雙園字第0970652 號函所檢送南頻電信股份有限公司（下
    稱南頻公司）帳號00000000000000號帳戶之開戶資本資料及
    自95年7 月至10月間之交易明細、(7)雲林縣警察局扣押筆錄
    及扣押物品目錄表等件為其論據。
四、訊據被告堅詞否認有何幫助詐欺取財之犯行，辯稱：我沒有
    把帳戶交給別人，存摺及提款卡都還在我身上，我是因為欠
    朋友巳○○錢，要把錢還給巳○○，而巳○○有用電話簽六
    合彩，由大陸的人報牌，巳○○中獎後要匯錢給大陸的人，
    所以要我把錢轉到對方指定的帳戶內，轉帳的錢是跟我妹婿
    辰○○調來的，我當時不知道對方是詐騙集團等語。
五、經查：
  (一)證據能力之認定：按被告以外之人於審判外之陳述，雖不符
    前4 條之規定，而經當事人於審判程序同意作為證據，法院
    審酌該言詞陳述或書面陳述作成時之情況，認為適當者，亦
    得為證據，刑事訴訟法第159 條之5 第1 項定有明文。其立
    法意旨在於傳聞證據未經當事人之反對詰問予以核實，原則
    上先予排除。惟若當事人已放棄反對詰問權，於審判程序中
    表明同意該等傳聞證據可作為證據，基於尊重當事人對傳聞
    證據之處分權，及證據資料愈豐富，愈有助於真實發見之理
    念，且強化言詞辯論主義，使訴訟程序得以順暢進行，上開
    傳聞證據亦均具有證據能力。經查，被告及檢察官就本院所
    引用下列被告以外之人於審判外之陳述，於審判程序均同意
    作為證據，且本院審酌此等證據資料作成時之情況，均無不
    法之情事，且與待證事實具有關聯性，認為適宜作為本案之
    證據，故均有證據能力。
  (二)查被告前曾因明知將自己之金融機構帳戶提供他人使用，將
    可能遭詐騙集團利用作為犯罪工具，猶基於縱有人以其金融
    帳戶實施財產犯罪亦不違背其本意之不確定故意，於95年11
    月間，將其所有之臺南德高厝郵局局號0000000 號、帳號00
    00000 號帳戶出借予真實姓名年籍不詳之成年男子使用。嗣
    詐欺集團取得上開帳戶後，即基於意圖為自己不法之所有，
    於同年11月2 日向被害人酉○○佯稱可向其透露六合彩明牌
    ，致酉○○不疑有他，遂依指示於同年月7 日匯款新臺幣（
    下同）5,000 元至被告上開帳戶內，惟該次簽注並未中獎，
    詐騙集團成員再以可以中獎50萬元方式賠償酉○○，要求酉
    ○○再匯款2 萬元，始可領取彩金，酉○○遂再匯款2 萬元
    至另案被告林燕煌所有之台北市第九信用合作社萬大分行帳
    戶內，嗣酉○○察覺有異，始知受騙等情，涉犯刑法第30條
    第1 項、第339 條第1 項之幫助詐欺取財罪嫌，經臺灣臺南
    地方法院以96年度簡字第1573判處有期徒刑3 月確定在案，
    此有前開刑事簡易判決及臺灣高等法院被告前案紀錄表各1
    份在卷可按。而被告雖於本院供稱：上開遭判刑確定之前案
    與本案均係基於人情因素而幫朋友巳○○轉帳給同一批人，
    兩案是同一件事情云云，惟查，被告前揭臺南德高厝郵局帳
    戶之開戶時間為95年9 月11日，此有臺灣郵政股份有限公司
    97年5 月2 日儲字第0970711115號函及被告前揭臺南德高厝
    郵局帳戶之開戶基本資料在卷可佐（本院卷第247 、248 頁
    ），而本件公訴人認被告所有如附表編號12所示之帳戶涉嫌
    供另案被告午○○等人所屬之詐欺集團於95年9 月8 日匯款
    7 萬元至南頻公司於彰化銀行雙園分行所設帳號0000000000
    0000號帳戶乙節（詳後述），先不論此部分事實是否成立，
    被告前揭臺南德高厝郵局之開戶時間既已在本件如附表編號
    12所示之帳戶涉嫌供詐欺集團匯款使用之時間之後，則被告
    經前案判決確定之犯罪事實顯係事後另行起意所為，而與本
    案無裁判上1 罪或事實上1 罪之關係可言，本案自不受前案
    確定判決之既判力所拘束，合先敘明。
  (三)關於公訴人認被告有將其所有如附表編號12所示之帳戶之存
    摺、印章、提款卡等物提供予另案被告午○○等人所組成之
    詐欺集團成員使用乙節，被告已於本院簡易程序中當庭提出
    上開帳戶之存摺、提款卡供本院拍照及影印，此有該存摺及
    提款卡之照片及影本各1 份附卷可稽（96年度港簡字第200
    號卷2 第81至88頁）；又經雲林縣警察局於95年10月30日下
    午5 時30分許，至另案被告楊宗德位於雲林縣水林鄉尖山村
    頂尖山2 之26號住處及該處停放之車牌號碼ZD-8553 號自用
    小客車執行搜索，再前往午○○位於雲林縣水林鄉春埔村山
    寮47之1 號住處及雲林縣水林鄉萬興村之養豬場農舍執行搜
    索之結果，均未查獲被告上開帳戶之存摺、提款卡、印章等
    物，亦有雲林縣警察局扣押筆錄及扣押物品目錄表共3 份在
    卷可查（雲林縣警察局雲警刑二字第0951902632卷第39至62
    頁），顯見被告上開帳戶之存摺、提款卡、印章等物迄今仍
    在被告持有之中，而無交付午○○等人所組成之詐騙集團成
    成員之情事。
  (四)至公訴人認被告上開帳戶有供另案被告午○○等人所屬之詐
    欺集團將詐騙被害人所得款項再轉匯使用乙節，於本院審理
    中亦僅具體指明該帳戶於95年9 月8 日匯款7 萬元至南頻公
    司於彰化銀行雙園分行所設帳號00000000000000號帳戶部分
    涉有幫助詐欺取財犯行。但查：
    (1)被告上開帳戶曾於95年9 月8 日匯款7 萬元至南頻公司前
      揭帳戶，且此筆款項之來源係於匯款前1 日即同年月7日
      以同額之現金存入被告上開帳戶內，此有被告上開帳戶及
      南頻公司之開戶基本資料及自95年7 月至10月間之交易明
      細各1 份存卷可憑（96年度港簡字第200 號卷1 第202 至
      204 頁、本院卷第121 至177 頁）。
    (2)又依南頻公司前揭帳戶之交易明細所示，另案被告午○○
      亦曾於95年8 月14日匯款10萬元及於同年10月2 日存入現
      金15萬元至南頻公司前揭帳戶內，且據證人午○○於本院
      審理中就其所從事之詐欺犯行，證稱：我們所有帳戶都是
      大陸人提供，是大陸人叫綽號「小恩」、「阿龍」等人在
      臺灣跟我聯絡的，我抽成百分之0.5 到0.8 ，匯錢及存錢
      給南頻公司都是按照大陸那邊綽號「阿東」、「小張」、
      「阿輝」等人的指示，錢是被害人匯進來的等語（本院卷
      第280 至281 頁），惟證人午○○於本院審理中亦證稱：
      不記得是否有收過被告之帳戶等語，是僅憑證人午○○有
      匯款及存款至南頻公司前揭帳戶之事實及其前開證述，顯
      然亦不能證明被告上開帳戶於95年9 月8 日匯至南頻公司
      之7 萬元與午○○等人所屬之詐欺集團有關。
    (2)被告雖曾於警詢中供稱：是詐騙集團打電話跟我說，他在
      作生意需要銀行帳號，要我提供人頭帳戶，可獲利5%，所
      以我不疑有詐，就將大眾商業銀行（東台南分行）帳號00
      0000000000提供給詐騙集團了，他說是六合彩公司，報牌
      神準，如果中將就會主動匯款到我帳戶內，我是單純提供
      存簿帳號及網路密碼給詐騙集團，是詐騙集團要我將這些
      錢轉到他們的指定帳戶內（彰化商業銀行【雙園分行】帳
      號00000000000000）等語（基隆警卷第5 至7 頁）；惟於
      偵訊中即改稱：我只是1 位朋友叫我幫他轉錢，他在大陸
      做六合彩，請我幫他轉錢，1 筆10萬元、1 筆7 萬元共2
      筆等語（96年度偵字第1431號卷第9 至10頁）；嗣於本院
      簡易程序及本案審理中復供稱：我是因為欠朋友巳○○錢
      ，要把錢還給巳○○，而巳○○有用電話簽六合彩，由大
      陸的人報牌，巳○○中獎後要匯錢給大陸的人，所以要我
      把錢轉到對方指定的帳戶內，轉帳的錢是跟我妹婿辰○○
      調來的，我當時不知道對方是詐騙集團等語（96年度港簡
      字第200 號卷2 第55至59頁、本院卷第72至74頁、第220
      至221 頁），且被告所述其替巳○○代匯簽賭六合彩之費
      用乙情，經核與證人巳○○於本院審理中之證述（本院卷
      第276 頁反面至278 頁）亦大致相符。則被告前揭警詢所
      述是否屬實，仍有可疑，自不能僅憑其前後不一之自白即
      為被告不利之認定。
    (3)另由證人辰○○於本院審理中所證述95、96年間曾多次借
      款予被告乙節（本院卷第278 頁反面至279 頁反面），雖
      亦不能證明於95年9 月7 日存入被告上開帳戶內之現金7
      萬係證人辰○○借予被告之款項，惟公訴人迄今亦未舉證
      證明此筆款項係由如附表所示之被害人遭詐騙所交付之款
      項而來，而被告並無自證己罪之義務，則被告上開帳戶雖
      有於95年9 月8 日匯款7 萬元至南頻公司前揭帳戶之事實
      ，然僅憑此尚不能證明午○○等人所組成之詐欺集團有利
      用被告上開帳戶將詐騙被害人所得款項再為轉匯使用之事
      實。
  (五)綜上所述，本件公訴人所提出之前揭證據均不足以證明另案
    被告午○○等人所組成之詐欺集團有利用被告上開帳戶實施
    詐欺取財之犯行，則依前揭判例要旨，本件既無詐欺取財之
    正犯行為存在，被告亦無由成立幫助犯詐欺取財罪嫌。此外
    ，本院復查無其他證據足以證明被告有公訴人所指之犯行，
    自應為被告無罪判決之諭知。
六、同案被告吳南慶、王銘恩、郭明福、吳宗原、陳躍驞、丑○
    ○、丙○○、辛○○等人業已審結，同案被告丁○○、庚○
    ○、癸○○、寅○○、己○○、甲○○等人另行審結。
據上論斷，應依刑事訴訟法301 條第1 項，判決如主文。
本件經檢察官林豐正到庭執行職務。
中    華    民    國    97    年    7     月    15    日
                  刑事第一庭    審判長法  官  陳宏卿
                                      法  官  楊昱辰
                                      法  官  王雅苑
以上正本證明與原本無異。
如不服本判決，應於判決收受後10日內，向本院提出上訴狀（須
附繕本）。
                                      書記官  張簡純靜
中    華    民    國    97    年    7     月    15    日
附表：
┌──┬───┬──────────┬───┬─────┐
│編號│戶  名│      帳    戶      │被害人│匯款名義及│
│    │      │                    │      │金額(新臺 │
│    │      │                    │      │幣）      │
├──┼───┼──────────┼───┼─────┤
│  1 │丁○○│兆豐國際商業銀行楠梓│(誤載 │(誤載為： │
│    │      │分行帳號00000000000 │為：曾│95.10.4   │
│    │      │號                  │筱慧）│網路購物  │
│    │      │                    │      │1,100 元  │
├──┼───┼──────────┼───┼─────┤
│  2 │辛○○│台北富邦銀行屏東分行│      │供午○○再│
│    │      │帳號000000000000號  │      │轉匯使用  │
├──┼───┼──────────┼───┼─────┤
│  3 │丑○○│高雄大樹九曲堂郵局帳│乙○○│95.9.4    │
│    │      │號00000000000000 號 │      │加入會員  │
│    │      │                    │      │30,000元  │
│    │      │                    │      │（誤載為  │
│    │      │                    │      │90,000 元 │
│    │      │                    │      │）        │
│    │      │                    ├───┼─────┤
│    │      │                    │（誤載│（誤載為  │
│    │      │                    │為：蔡│95.10月   │
│    │      │                    │鳳娟）│網路購物  │
│    │      │                    │      │3,000 元）│
│    │      │                    ├───┼─────┤
│    │      │                    │子○○│95.9.13   │
│    │      │                    │      │網路借錢  │
│    │      │                    │      │3,000元   │
│    │      │                    ├───┼─────┤
│    │      │                    │戊○○│95.9.14   │
│    │      │                    │      │網路聊天  │
│    │      │                    │      │9,090元   │
├──┼───┼──────────┼───┼─────┤
│  4 │庚○○│國泰世華銀行鳳山分行│      │供午○○再│
│    │      │帳號000000000000號  │      │轉匯使用  │
├──┼───┼──────────┼───┼─────┤
│  5 │吳南慶│中國信託商業銀行中華│曾廣仲│95.7.31   │
│    │      │分行帳號000000000000│      │83,000元  │
│    │      │號                  │      │          │
├──┼───┼──────────┼───┼─────┤
│  6 │吳宗原│合作金庫商業銀行鳳山│未○○│95.8.29   │
│    │      │分行帳號000000000000│      │4,505元   │
│    │      │2號                 ├───┼─────┤
│    │      │                    │申○○│95.8.30   │
│    │      │                    │      │4,000元   │
├──┼───┼──────────┼───┼─────┤
│  7 │丙○○│中國信託商業銀行西台│      │供午○○再│
│    │      │南分行帳號0000000000│      │轉匯使用  │
│    │      │19號                │      │          │
│    │      ├──────────┤      │          │
│    │      │合作金庫銀行府城分行│      │          │
│    │      │帳號0000000000000號 │      │          │
├──┼───┼──────────┼───┼─────┤
│  8 │王銘恩│安泰商業銀行永康分行│曾廣仲│95.8.1    │
│    │      │帳號00000000000000號│      │詐騙電話  │
│    │      │                    │      │83,000元  │
├──┼───┼──────────┼───┼─────┤
│  9 │癸○○│高雄大昌郵局帳號    │      │供午○○再│
│    │      │00000000000000      │      │轉匯使用  │
├──┼───┼──────────┼───┼─────┤
│  10│寅○○│台北富邦銀行新營分行│      │供午○○再│
│    │      │帳號000000000000號  │      │轉匯使用  │
├──┼───┼──────────┼───┼─────┤
│  11│陳躍驞│中國信託商業銀行桃園│卯○○│95.10.23  │
│    │      │分行帳號000000000000│      │135,983元 │
│    │      │5號                 │      │          │
├──┼───┼──────────┼───┼─────┤
│  12│壬○○│大眾銀行東台南分行  │      │供午○○再│
│    │      │帳號000000000000號  │      │轉匯使用  │
├──┼───┼──────────┼───┼─────┤
│  13│己○○│中國信託商業銀行永康│      │          │
│    │      │分行帳號000000000000│      │          │
│    │      │號                  │      │          │
│    │      ├──────────┼───┼─────┤
│    │      │華僑銀行台南分行帳號│蔡志明│95.10.18  │
│    │      │00000000000000號    │      │網路交友  │
│    │      │                    │      │29,909元  │
│    │      │                    ├───┼─────┤
│    │      │                    │廖欽賢│95.10.23  │
│    │      │                    │      │網路交友  │
│    │      │                    │      │2,627元   │
│    │      │                    ├───┼─────┤
│    │      │                    │邱雅娟│95.10.23  │
│    │      │                    │      │網路購物  │
│    │      │                    │      │1,200元   │
│    │      │                    ├───┼─────┤
│    │      │                    │邱猷權│95.10.18  │
│    │      │                    │      │網路購物  │
│    │      │                    │      │29,983元  │
├──┼───┼──────────┼───┼─────┤
│  14│郭明福│台北富邦商業銀行永康│      │供午○○再│
│    │      │分行帳號000000000000│      │轉匯使用  │
│    │      │號                  │      │          │
├──┼───┼──────────┼───┼─────┤
│  15│甲○○│屏東長治繁華郵局帳號│賴幸宗│95.10.25  │
│    │      │00000000000000號    │      │網路購物  │
│    │      │                    │      │1,300元   │
│    │      │                    ├───┼─────┤
│    │      │                    │李月鳳│95.10.25  │
│    │      │                    │      │假車禍    │
│    │      │                    │      │5,000元   │
│    │      ├──────────┼───┼─────┤
│    │      │上海商業銀行屏東分行│      │          │
│    │      │帳號00000000000000  │      │          │
└──┴───┴──────────┴───┴─────┘


司法院資訊處製作；財團法人民間司法改革基金會備份。
